臺灣高等法院臺中分院刑事判決　　　　　　民國九十三年度上訴字第一八五二號
　　上　訴　人　臺灣南投地方法院檢察署檢察官
　　被　　　告　乙○○
右上訴人因被告毒品危害防制條例案件，不服臺灣南投地方法院中華民國九十三年十
月十三日第一審判決（民國九十三年度訴緝字第一二號，起訴案號：臺灣南投地方法
院檢察署民國九十二年度毒偵字第九六八號，併辦案號：九十三年度毒偵字第三五二
三、四一一○號），提起上訴，本院判決如左：
    主  文
原判決撤銷。
乙○○連續施用第一級毒品，累犯，處有期徒刑壹年，扣案之第一級毒品海洛因淨重
玖點柒參公克（空包裝重肆點零肆公克），又海洛因壹包（毛重一‧六公克）沒收銷
燬之、葡萄糖壹包、分裝用塑膠鏟匙壹支、包裝空袋拾伍個、分裝鏟肆支、剪刀壹支
、電子磅秤壹台均沒收；又連續施用第二級毒品，累犯，處有期徒刑捌月；應執行有
期徒刑壹年陸月，扣案之第一級毒品海洛因淨重玖點柒參公克（空包裝重肆點零肆公
克）及海洛因壹包（毛重一‧六公克）沒收銷燬之、葡萄糖壹包、分裝用塑膠鏟匙壹
支、包裝空袋拾伍個、分裝鏟肆支、剪刀壹支、電子磅秤壹台均沒收。
    事  實
一、乙○○曾於民國八十一年一月十四日因違反肅清煙毒條例案件，經本院判處有期
    徒刑三年確定，又於八十一年十二月十日因違反槍砲彈藥刀械管制條例、肅清煙
    毒條例案件，經臺灣彰化地方法院分別判處有期徒刑三年六月、三年六月，並定
    應執行刑為有期徒刑六年十月確定，前開罪刑經入監接續執行後，於八十四年十
    月二日經假釋付保護管束，於九十年十一月十七日期滿視為執行完畢；另因施用
    第一級毒品海洛因案件，經臺灣南投地方法院裁定送觀察、勒戒後，認無繼續施
    用毒品之傾向，於九十二年一月十六日釋放出所，並由臺灣彰化地方法院檢察署
    檢察官於九十二年一月七日以九十一年度毒偵字第三二三八號、九十二年度毒偵
    字第五四號為不起訴處分確定。惟乙○○猶不知戒絕，復基於施用第一級毒品海
    洛因之概括犯意，自九十二年七月間某日起，至九十二年十一月十七日晚上某時
    止及九十三年九月二十日二十時許，以將第一級毒品海洛因摻入香煙內燒烤之方
    式，連續在臺中市○○路三五六號十樓一０二一室，施用第一級毒品海洛因多次
    ；另基於施用第二級毒品甲基安非他命之概括犯意，自九十二年八月間某日起，
    至九十二年十一月十六日晚上某時止及九十三年九月二十日二十時許，以將第二
    級毒品甲基安非他命置入玻璃球內燒烤之方式，在臺中市○○路某朋友不詳住處
    ，連續施用第二級毒品甲基安非他命多次，為警於九十二年十一月十八日一時三
    十分許，及九十三年九月二十日晚上，分別在臺中市○○路三五六號十樓一０二
    一室及彰化縣員林鎮○○街三一一巷二號三樓住處查獲，並扣得第一級毒品海洛
    因十包，合計淨重九點七三公克（空包裝重四點零四公克）及海洛因一包（毛重
    一．六公克）及其所有供施用第一級毒品海洛因用之葡萄糖一包、分裝用塑膠鏟
    匙一支、包裝空袋五個、分裝鏟四支、剪刀一支、電子磅秤一台，經依臺灣南投
    地方法院九十二年十一月十八日九十二年度毒聲字第一０三一號裁定送臺灣南投
    看守所附設勒戒處所觀察、勒戒後，認有繼續施用毒品之傾向。
二、案經南投縣政府警察局中興分局報告臺灣南投地方法院檢察署檢察官偵查起訴及
    移送併辦。
    理  由
一、訊據被告乙○○對於右揭事實坦承不諱，核與為警採集被告尿液送驗結果呈甲基
    安非他命、嗎啡陽性反應相符，此有中山醫學大學附設醫院藥物濫用檢測中心九
    十二年十二月二十六日出具之第0000000號及九十三年十月十五日第00
    00000號報告各一份附卷可稽，並有查獲照片九幀、第一級毒品海洛因十包
    ，合計淨重九點七三公克（空包裝重四點零四公克）及海洛因一包（毛重一．六
    公克）及其所有供施用第一級毒品海洛因用之葡萄糖一包、分裝用塑膠鏟匙一支
    、殘餘海洛因空袋五個、分裝鏟四支、剪刀一支、電子磅秤一台扣案，復有法務
    部調查局九十三年二月十日調科壹字第九七○○○二一八三號鑑定通知書、扣押
    物品清單各一份附卷可憑；另尿液藥物檢驗之步驟主要分為「篩檢」與「確認」
    二種，而國內目前一般檢驗煙毒常採以「酵素免疫分析法」及「化學薄層層析法
    」，前者，係指凡是使用抗原與抗體之方法，即「免疫學分析法」；而後者是一
    種利用薄層色層分析法的產品，其原理是利用物質在流動相的移動速度不同而將
    物質分離，即利用不同物資在特定的移動相及固定相的分配係數不同而將物質分
    離，復以顏色反應或螢光來判斷物質，就化學薄層層析檢驗方法而論，若檢體本
    身成份較為複雜（例如尿液中可能含有由食物而來之某些螢光物質），就可能產
    生偽陰性或偽陽性反應；至中山醫學大學附設醫院藥物濫用檢測中心所採用之「
    氣相層析質譜儀」檢驗法，是利用「氣相層析儀」與「質譜儀」二部份，氣相層
    析儀是將物質氣化後，經過分析管分離，由於各種物質之沸點及對管柱之吸附力
    不同，再經過檢測器測定各種物質所表現之不同滯留時間，來判斷是何種物質，
    此種判斷方法，為避免因相同之物質有不同之滯留時間而產生誤判，故事前須做
    好各種物質之分離研究；另質譜儀部分為其檢測器，能將物質撞擊成碎片，記錄
    質譜圖，因此在物質判斷上有若「指紋鑑定」。是以「氣相層析質譜儀」所為之
    鑑定，若扣除人為錯誤因素外，其精確程度達百分之百。是遇有以「酵素免疫分
    析法」、「化學薄層層析法」與「氣相層析質譜儀」檢驗法所為鑑定結果不同時
    ，自以氣相層析質譜儀之鑑定結果為可採，本案前雖囑託南投縣政府衛生局進行
    尿液檢驗，未能檢驗出有安非他命陽性反應，惟其所使用之檢驗法為「酵素免疫
    分析法」、「化學薄層層析法」，而中山醫學大學附設醫院藥物濫用檢測中心所
    使用者為氣相層析質譜儀方法，自應以後者較為可採，併此敘明。被告經送觀察
    、勒戒後，認有繼續施用毒品之傾向，此有臺灣南投看守所九十二年十二月十一
    日投所宗總字第○九二○四○○二○三號函附有無繼續施用毒品傾向證明書一份
    存卷可憑；被告前因施用第一級毒品海洛因案件，經原審裁定送觀察、勒戒後，
    認無繼續施用毒品之傾向，於九十二年一月十六日釋放出所，並由臺灣彰化地方
    法院檢察署檢察官於九十二年一月七日以九十一年度毒偵字第三二三八號、九十
    二年度毒偵字第五四號為不起訴處分確定，此有上開不起訴處分書、臺灣高等法
    院被告全國前案紀錄表及臺灣南投地方法院檢察署刑案資料查註紀錄表在卷足憑
    。本件事證明確，被告犯行堪予認定。
二、按被告犯罪後，毒品危害防制條例業於九十二年七月九日經總統以華總一義字第
    ○九二○一二一九三○號修正公布，並自九十三年一月九日施行，有關施用第一
    級毒品部分之處罰規定新舊法均相同，依刑法第二條第一項前段之規定，應適用
    裁判時之修正後毒品危害防制條例第十條第一項處罰。次按海洛因、甲基安非他
    命分屬毒品危害防制條例第二條第二項第一款、第二款所指之第一級、第二級毒
    品，核被告乙○○所為，係違反修正後毒品危害防制條例第十條第一項、第二項
    之施用第一級、第二級毒品罪。其施用前持有第一級、第二級毒品之低度行為，
    已為施用之高度行為所吸收，不另論罪。被告所犯上開二罪，犯意各別，行為互
    殊，應分別論處。被告先後多次施用第一級毒品海洛因、第二級毒品甲基非他命
    之行為均時間緊接，且犯罪構成要件相同，顯係基於概括犯意反覆為之，依刑法
    第五十六條規定以一罪論，並均加重其刑。又被告於九十三年九月二十日再次施
    用第一級及第二級毒品各一次之部分，雖未經起訴，但與已起訴成罪部分有連續
    犯之裁判上一罪關係，本院自得併予審理，被告前於八十一年一月十四日因違反
    肅清煙毒條例案件，經本院判處有期徒刑三年確定，又於八十一年十二月十日因
    違反槍砲彈藥刀械管制條例、肅清煙毒條例案件，經臺灣彰化地方法院分別判處
    有期徒刑三年六月、三年六月，並定應執行刑為有期徒刑六年十月確定，前開罪
    刑經入監接續執行後，於八十四年十月二日經假釋付保護管束，於九十年十一月
    十七日期滿視為執行完畢，此有臺灣高等法院被告全國前案紀錄表及臺灣南投地
    方法院檢察署刑案資料查註紀錄表在卷足憑，其前受有期徒刑執行完畢，於五年
    內再犯本件最重本刑為有期徒刑以上之罪，為累犯，應依刑法第四十七條之規定
    加重其刑，並遞加重之。另修正前之毒品危害防制條例第二十條、第二十二條及
    第二十三條規定，依施用毒品者之犯次為第一次犯、五年後再犯、五年內再犯或
    三犯以上而異其刑事處遇程序。即第一次犯者，應送觀察、勒戒（期間不得逾一
    月），如無繼續施用毒品傾向，則予釋放，並為不起訴之處分或不付審理之裁定
    ；如有繼續施用毒品傾向，則送強制戒治。五年後再犯者，其處遇程序與第一次
    犯者同。五年內再犯者，如其第一次曾經強制戒治，則不再送觀察、勒戒，逕送
    強制戒治，並依法追訴處罰或裁定交付審理；如其第一次犯未經強制戒治，則仍
    送觀察、勒戒，如無繼續施用毒品傾向，應即釋放，並為不起訴之處分或不付審
    理之裁定，如有繼續施用毒品向，應送強制戒治並依法追訴處罰或裁定交付審理
    。三犯以上者，不再送觀察、勒戒，逕送強制戒治，並依法追訴處罰或裁定交付
    審理。又強制戒治期間為一年，執行滿三個月，得停止強制戒治出所付保護管束
    ，保護管期滿未經撤銷，視為強制戒治期滿，如違反保護管束應遵守事項情節重
    大，得撤銷停止強制戒治，入所繼續執行強制戒治；執行滿九月，戒治處所得報
請延長強制戒治一年。修正後該條例第二十條、第二十三條規定，簡化施用毒品
    之刑事處遇程序，僅區分初犯、五年內再犯；初犯，經觀察、勒戒或強制戒治，
    應為不起訴之處分或不付審理之裁定；觀察、勒戒或強制戒治執行完畢釋放後五
    年內再犯，即依法追訴或裁定交付審理。凡執行觀察、勒戒、強制戒治完畢釋放
    ，或不起訴之處分，或為不付審理之裁定、免刑之判決、不付保護管束之裁定等
    裁判後，再犯施用毒品罪者，均屬再犯。本案被告於觀察、勒戒執行完畢釋放後
    五年內再犯施用毒品罪，無論依修正前或修正後之毒品危害防制條例之規定，均
    應依法追訴處罰，依程序從新之原則，自應適用修正後之規定，併此敘明。原審
    雖予被告論科，惟對於有連續犯之裁判上一罪關係之九十三年九月二十日再施用
    第一級毒品海洛因及第二級毒品安非他命各一次之犯行，未及併案審理，尚有未
    洽，檢察官上訴意旨以此指摘原判決不當，為有理由，應由本院予以撤銷改判，
    爰審酌被告(1)施用毒品之時間非短；(2)施用毒品犯罪係自戕行為，對他人權益損
    害非鉅；(3)犯罪後坦承犯行，態度良好等一切情狀，分別量處如主文第二項所示
    之刑，並定其應執行之刑。扣案之第一級毒品海洛因合計淨重九點七三公克及海
    洛因一包（毛重一．六公克），應依同條例第十八條第一項前段規定沒收銷燬之
    ；扣案之葡萄糖一包、分裝用塑膠鏟匙一支、包裝空袋十五個（含裝有第一級毒
    品海洛因之包裝袋十個）、分裝鏟四支、剪刀一支、電子磅秤一台，為被告所有
    ，且供犯罪使用，此經被告陳明在卷，應依刑法第三十八條第一項第二款規定沒
    收之。
據上論斷，應依刑事訴訟法第三百六十九條第一項前段、第三百六十四條、第二百九
十九條第一項前段，修正後毒品危害防制條例第十條第一項、第二項、第十八條第一
項前段、第二十三條第二項、第三十五條第一項第三款，刑法第十一條前段、第二條
第一項前段、第五十六條、第四十七條、第五十一條第五款、第三十八條第一項第二
款，判決如主文。
本案經檢察官甲○○到庭執行職務。
中     華     民     國     九十三     年     十二     月    二十九     日
                                   臺灣高等法院臺中分院刑事第二庭
                                   　　　審判長法  官  羅  禮  政
                                   　　　　　　法　官　蔡　聰　明
                                   　　　　　　法　官  陳  欣  安
右正本證明與原本無異。
施用第一級毒品部分得上訴。
如不服本判決應於收受送達後十日內向本院提出上訴書狀，其未敘述上訴之理由者並
得於提起上訴後十日內向本院補提理由書（均須按他造當事人之人數附繕本）。
                                               書記官  紀  美  鈺
中     華     民     國　   九十四     年      一      月      三       日
                                                              　　　　　ａ
